【裁判字號】    90,訴,2523
【裁判日期】    901114
【裁判案由】    清償債務
【裁判全文】
臺灣高雄地方法院民事判決  九十年度訴字第二五二三號
    原      告  中國農民銀行股份有限公司
    法定代理人  庚○○
    訴訟代理人  甲○○
    被      告  丙○○○
                己○○
                戊○○
                丁○○
                乙○○
    訴訟代理人  辛○○
右當事人間清償債務事件，本院判決如左：
    主    文
被告應連帶給付原告新臺幣佰玖拾陸萬伍仟伍佰陸拾陸元，及如附表所示之利息、
違約金。
訴訟費用由被告連帶負擔。
    事    實
甲、原告方面：
一、聲明：求為判決如主文所示。
二、陳述：已故之許福地生前於民國八十四年十一月十四日，邀同被告丁○○、己○○為連帶保證人，向原告借款新臺幣（下同）五百萬元，約定借款期限自八十四
    年十一月十四日起至八十六年十一月十四日止，利率則依原告基本放款利率即百
    分之九點四機動調整計算，以每月為一期，按月攤還本息，如有遲延還本或付息
    時，其債務即視為全部到期，借款人喪失期限利益，且遲延履行給付本金或利息
    時，除仍按上開利率計息外，逾期在六個月以內者，按上開利率之一成，逾期超
    過六個月部分，按上開利率之二成計付違約金。詎許福地於借得上述款項後，於
    八十八年十一月十六日因病去世，嗣其繼承人僅繳息至八十九年二月十四日，此
    後起即違約未按期償還本息，依約被告已喪失期限利益，應即清償全部借款。而
    被告丙○○○、戊○○、乙○○為許福地之繼承人，既未拋棄或限定繼承，自應
    就許清福之上開借款債務連帶負全部清償之責。爰依據消費借貸、連帶保證及繼
    承之法律關係訴請被告依約清償如訴之聲明所載之本金、利息及違約金。
三、證據：提出借據影本、授信約定書各一份及戶籍謄本四份。
乙、被告方面：
一、聲明：求為判決駁回原告之訴。
二、陳述：關於丙○○○、丁○○、許冬嶢均係繼承人，自應先向保證人戊○○、己○○請求無著後，才能向其等被告請請求。
    理    由
一、原告起訴主張之事實，已據其提出借據影本、授信約定書各一份及戶籍謄本四份
    為證。茲查，被告對於許福地向原告借款逾期未予清償乙節，並不予爭執，而被
    告丙○○○、丁○○、許冬嶢均係許福地之繼承人，迄未拋棄或限定繼承等情亦
    予自認在卷，雖另以前揭情詞置辯。惟按，繼承人自繼承開始時，除本法另有規
    定外，承受被繼承人財產上之一切權利、義務；繼承人對於被繼承人之債務，負
    連帶責任，民法第一千一百四十八條前段、第一千一百五十三條第一項定有明文
    。準此規定，被告丙○○○、丁○○、許冬嶢即應依繼承關係就其被繼承人許福
    地之欠款負連帶清償責任，殊無主張得以緩後清償之餘地，其上開辯詞，顯不足
    採。是本院斟酌全辯論意旨及調查證據之結果，原告之主張自堪信為真實。
二、再按，稱消費借貸者，謂當事人一方移轉金錢或其他代替物之所有權於他方，而
    約定以種類品質、數量相同之物返還之契約；借用人應於約定期限內，返還與借
    用物種類、品質、數量相同之物；遲延之債務，以支付金錢為標的者，債權人得
    請求依法定利率計算之遲延利息，但約定利率較高者，仍從其約定利率；當事人
    得約定債務人不履行債務債務時，應支付違約金。民法第四百七十四條、第四百
    七十八條、第二百三十三條第一項、第二百五十條第一項分別定有明文。又保證
    債務之所謂連帶，係指保證人與主債務人負同一之債，對於債權人各負全部給付
    之責任，此就民法第二百七十二條第一項規定連帶連帶債務之文義參照觀之甚明
    。故連帶保證與普通保證不同，縱使無民法第七百四十六條所揭示之情形，亦不
    得主張同法第七百四十五條關於先訴抗辯權之權利，業經最高法院著有四十五年
    台上字第一四二六號民事判例可資參照。
三、經查，本件被告戊○○、己○○既擔任許福地借款之連帶保證人，而原借款人許
    福地又逾期未依約償還借款，則原告依連帶保證契約之法律關係，請求被告戊○○、己○○應連帶給付，於法亦屬有據。從而，原告提起本件訴訟請求被告應連
    帶給付原告三百九十六萬五千五百六十六元，及如附表所示之利息、違約金，即
    屬正當，應予准許。
據上結論，本件原告之訴為有理由，依民事訴訟法第八十五條第二項，判決如主文。
中      華      民      國      九十    年     十一     月     十四     日
                              臺灣高雄地方法院民事庭
~B法      官  莊松泉
右為正本係照原本作成。
如不服本判決，應於送達後廿日內，向本院提出上訴狀並表明上訴理由，如於本
判決宣示後送達前提起上訴者，應於判決送達後十日內補提上訴理由書（須附繕本）。
~B法院書記官  林誠桂
中      華      民      國      九十    年     十一     月     十四     日


司法院資訊處製作；財團法人民間司法改革基金會備份。
